【裁判字號】    95,財管,71
【裁判日期】    951024
【裁判案由】    選任遺產管理人
【裁判全文】
臺灣高雄地方法院民事裁定  95年度財管字第71號
聲  請  人  財政部高雄市國稅局
法定代理人  甲○○
被繼承人    丙○○
關  係  人  戊○○
上聲請人聲請選任被繼承人丙○○遺產管理人事件，本院裁定如
下：
    主  文
選任戊○○（女性，民國○○年○○月○○日生，身分證統一編號：Ｚ0
00000000號）為被繼承人丙○○（男性，民國○○年○○月○ 日生，
身分證統一編號：Ｚ000000000號）之遺產管理人。
程序費用由被繼承人丙○○之遺產負擔。
    理  由
一、按繼承開始時，繼承人之有無不明者，由親屬會議於1 個月
    內選定遺產管理人，並將繼承開始及選定遺產管理人之事由
    ，向法院報明；無親屬會議或親屬會議未於前條所定期限內
    選定遺產管理人者，利害關係人或檢察官，得聲請法院選任
    遺產管理人，並由法院依前項規定為公示催告；又先順序繼
    承人均拋棄其繼承權時，由次順序之繼承人繼承，其次順序
    之繼承人有無不明或第四順序之繼承人均拋棄其繼承權者，
    準用關於無人承認繼承之規定，民法第1177條、第1178 條
    第2 項、第1176條第6 項分別定有明文。
二、聲請意旨略以：被繼承人丙○○於民國94年5 月11日死亡，
    經查其遺留有財產無人繼承，迄今初估應納遺產稅額約新台
    幣（下同）2,356,391 元，然其全部繼承人均已聲明拋棄繼
    承，並經貴院於94年6 月17日以94年度繼字第1149號函准予
    備查在案，為處理相關稅捐事宜，爰依非訟事件法第154 條
    第1 項及遺產及贈與稅法第6 條第2 項規定聲請貴院指定遺
    產管理人等語，並提出死亡通知書、遺產明細表、繼承系統
    表、遺產稅稅額初估應納稅額等影本各1 份、繼承人拋棄繼
    承權准予備查通知函影本3 紙及戶籍資料20紙為證，本院並
    依職權調閱本院94年度繼字第1149號拋棄繼承權事件全卷卷
    證。
三、查聲請人主張之前揭事實，業據聲請人提出前開證據資料在
    卷為證，且經本院依職權調閱本院94年度繼字第1149號拋棄
    繼承權事件案卷，核屬相符，堪信真實。本院審酌：被繼承
    人丙○○有配偶乙○○○，亦有子女戊○○及兄弟丁○○等
    人，固前已具狀均拋棄繼承，本無義務就被繼承人丙○○之
    遺產再為管理，且堪認丙○○之繼承人確均已拋棄繼承權，
    亦未於丙○○死亡後1 個月內召開親屬會議選定遺產管理人
    ，而被繼承人遺有不動產，對聲請人負有清償債務之責，聲
    請人為本件利害關係人，可聲請法院選任遺產管理人甚明，
    從而聲請人聲請選任遺產管理人依法即屬正當，應予准許。
四、又查，丙○○之長女戊○○雖已拋棄繼承權，然其具大學畢
    業之學歷，有本院職權調閱之個人戶籍資料乙份附卷可考，
    且其為中年之人，應認有相當學識能力及社會經驗處理遺產
    後續之問題，且其為丙○○之至親，衡情其對丙○○生前之
    財產及債權債務應均較他人為知悉，對於丙○○遺產之管理
    應將會善盡管理人應有之注意義務，故由其擔任本件遺產管
    理人，既符合社會期待，又屬公平。參以本院依職權通知其
    於文到10日內陳明學經歷及有無意願擔任遺產管理人1 節，
    送達人雖未會晤本人，然已於95年6 月8 日將文書交與有辨
    別事理能力之受僱人收受上開通知，有送達回證1 紙在卷可
    稽，但戊○○迄今未具狀表示意見，堪認其對擔任遺產管理
    人一節並無異議，況且擔任遺產管理人與拋棄繼承權乃不同
    之層面，不容混為一談，尚不得遽認拋棄繼承者即不適任遺
    產之管理人。從而，本院為利於管理及處理丙○○後續之遺
    產及債務問題，爰依法選任戊○○（女性，民國○○年○○月○○
    日生，身分證統一編號：Ｚ000000000號）為丙○○之遺產管
    理人。
五、依非訟事件法第157 條，裁定如主文。
中    華    民    國    95    年    10    月    24    日
                  家事法庭  法  官  楊佩蓉
以上正本證明與原本無異。
如對本裁定抗告須於裁定送達後10日內向本院提出抗告狀。
中    華    民    國    95    年    10    月    24    日
                             書記官   鄭淑臻


司法院資訊處製作；財團法人民間司法改革基金會備份。
